臺灣臺南地方法院刑事判決　　　　　　　　　　　　　　九十年度訴字第八九二號
　　公　訴　人　臺灣台南地方法院檢察署檢察官
　　被　　　告　甲○○
右列被告因偽造文書案件，經檢察官提起公訴 (九十年度偵字第五六四一號、九十年
度偵緝字第一四三號），本院判決如左：
    主  文
甲○○共同行使變造私文書，足以生損害於他人，處有期徒刑參月，如易科罰金，以
參佰元折算壹日。
    事  實
一、緣甲○○於民國八十九年十一月下旬某日，因見中華日報載有代辦信用卡之廣告
    ，遂以報上所載電話與刊登廣告之綽號「祖哥」之不詳姓名成年男子雇用之職員
    丙○○（另行審理）聯絡，經丙○○告知可為其申請信用卡，惟需給付彼等信用
    卡額度百分之二十之現金做為報酬。甲○○明知自己無業，缺乏資力，無法申請
    信用卡，惟因需款孔急，竟仍與「祖哥」、丙○○等三人共同基於意圖為自己不
    法所有及行使偽造私文書之犯意聯絡，由甲○○於當日在台南市○○路世華銀行
    前，交付其所有之國民身分證影本予丙○○，復轉交予綽號「祖哥」之人，並由
    綽號「祖哥」之人於不詳地點處，以甲○○交付之國民身分證影本內所載個人資
    料，偽造以大慶眼鏡企業有限公司（以下簡稱大慶眼鏡公司）為申報單位之各類
    所得扣繳暨免扣繳憑單（以下簡稱扣繳憑單），並連同由丙○○代為書寫以甲○
    ○為申請名義人之台南區中小企業銀行（以下簡稱台南企銀）信用卡申請書，於
    八十九年十一月二十日一併送交位於台南市○○路○段五０六號之台南企銀總行
    欲申辦以甲○○為名義人之信用卡而行使之，足以生損害於大慶眼鏡公司及台南
    企銀，欲以此方式向台南企銀詐取拒交易價值之信用卡。嗣因台南企銀徵信後，
    發覺有異，遂未交付信用卡並即報警而未逞，並經警授意下，佯以通知丙○○等
    人至台南企銀總行領取信用卡，丙○○與甲○○二人遂相約於八十九年十二月五
    日至台南企銀總行前，並於領取信用卡前，由丙○○告知甲○○需自稱在大慶眼
    鏡公司任職，並交付記載甲○○於大慶眼鏡公司任職年數、薪資幾何等不實事項
    之小抄一紙予甲○○以備銀行人員詢問甲○○應答之用。甲○○進入銀行後，為
    銀行行員藉故請其翌日再行領取，甲○○見狀離去之際，為警當場逮捕。甲○○
    復經警授意下，於翌日再行聯絡丙○○，相約至台南企銀總行處，待丙○○依約
    抵達後，為警當場查獲。
二、案經台南市警察局第二分局報告台灣台南地方法院檢察署檢察官暨檢察官自動檢
    舉偵查起訴。
    理  由
一、訊據被告甲○○於偵審中固均坦承於委託同案被告丙○○等人代辦信用卡等情，
    惟矢口否認涉有行使偽造私文書等情，辯稱：不知同案被告丙○○偽造大慶眼鏡
    公司扣繳憑單等情事；同案被告丙○○交付小抄時，伊曾告知同案被告丙○○，
    小抄上之資料並非事實，伊並無行使偽造文書犯行云云。經查：
（一）被告甲○○於前揭時地閱報後，聯絡同案被告丙○○等人，並同意以前述對價
      ，請丙○○等人代辦信用卡，且曾於前開時地欲領取信用卡前，經丙○○交付
      記載不實事項之小抄一紙，並告知若銀行行員詢問時，需依小抄內所載內容應
      對等情，業據被告甲○○於偵審中自承不諱，核與同案被告丙○○於偵審中所
      供及證人即台南企銀職員乙○○於偵查中所證情節相符，並有台南企銀信用卡
      申請書一紙在卷可稽，被告甲○○此部分自白與事實相符，堪以採信。
（二）按申辦信用卡無庸另行花費，惟需具有一定之資力，以確保持卡人於消費後，
      得支付銀行代墊款項，此乃眾所周知之事，被告於本院調查時，經本院訊問何
      以未自行申辦信用卡時，亦自承因其當時無業等語（參見本院九十年十二月六
      日訊問筆錄），復參以被告欲申請請信用卡度日，卻捨無須費用之正常管道申
      辦信用卡，寧以高達信用卡額度百分之二十現金之高額對價，請同案被告丙○
      ○等人代為申辦等與常情有違之舉止等情，被告甲○○辯稱其就同案被告丙○
      ○等人以不法手段申辦信用卡等情，均無所悉，亦無犯意聯絡云云，顯與事實
      不符，當無可採。
（三）被告甲○○於偵查中自承同案被告丙○○曾電告業已為其取得大慶眼鏡公司之
      扣繳憑單一紙，若銀行行員電詢照會時，需自稱係大慶眼鏡公司員工，且經同
      案被告丙○○告知若未如此應答，將無法辦理信用卡等語（參見偵卷第六十六
      頁），又於偵審中供承：其至台南企銀總行，欲領取信用卡前，曾由同案被告
      丙○○交付小抄，並經告知需按照小抄所載內容應答等情，被告甲○○當就同
      案被告丙○○等人以偽造之扣繳憑單申辦信用等情，有所知悉，並有犯意聯絡
      。被告甲○○雖另辯稱其曾告知同案被告丙○○小抄上之資料並非真實云云，
      惟被告甲○○明知小抄所載內容不實，竟仍執意進入銀行欲領取信用卡，足見
      被告甲○○本有冒充大慶眼鏡公司職員申辦信用卡之意，被告甲○○仍執前詞
      置辯，並無可採。
（四）綜上所述，被告甲○○犯罪事證已臻明確，其犯行堪以認定，應依法論科。
二、查信用卡本係表彰持卡人與發卡銀行間，具有相關契約關係之文書，且信用卡本
    身，於社會通念上，亦具有一定之市場交易價值，而得為刑法詐欺取財之行為客
    體，是被告甲○○與同案被告丙○○等人，以行使前開偽造扣繳憑單之方式，欲
    詐騙台南企銀使其核發信用卡，彼等所為，業已著手於詐欺取財罪之構成要件行
    為，雖台南企銀未陷於錯誤，亦未交付信用卡，仍應論以詐欺取財未遂罪。是核
    被告甲○○所為係犯刑法第二百十六條、第二百十條之行使偽造私文書罪，及刑
    法第三百三十九條第三項、第一項之詐欺取財未遂罪。被告甲○○與同案被告丙
    ○○、綽號「祖哥」之不詳姓名男子間，具有犯意聯絡及行為分擔，俱為共同正
    犯。被告甲○○所犯前開二罪間，具有方法結果之牽連關係，應依刑法第五十五
    條後段之規定，從一重之刑法第二百十六條、第二百十條之行使偽造私文書罪處
    斷。又公訴意旨雖未論及被告甲○○涉犯詐欺取財未遂罪部分犯行，惟被告甲○
    ○所為此部分犯行，與前開論罪科刑之行使偽造私文書部分，為牽連犯，具有裁
    判上一罪關係，已如前述，自應為起訴效力所及，併為本院審理範圍，附此敘明
    。爰審酌被告犯罪動機、藉由偽造扣繳憑單方式申辦信用卡之犯罪手段、實際並
    未取得信用卡、犯罪後否認犯行之態度等一切情狀，量處如主文所示之刑，又被
    告行為後之九十年一月十日刑法第四十一條關於易科罰金之規定，已經總統公布
    修正，將得易科罰金之適用範圍擴大為最重本刑五年以下有期徒刑之罪，依刑法
    第二條第一項前段之規定，本案自應適用裁判時該有利於被告之新規定處斷，而
    本案之情形合於修正後得易科罰金之規定，應予並諭知易科罰金之折算標準如主
    文所示。另扣案大慶眼鏡公司扣繳憑單台南企銀信用卡申請書各一紙，業經交付
    予台南企銀申辦信用卡，已非被告甲○○，及同案被告丙○○等人所有之物，爰
    均不另為沒收之諭知，附此敘明。
據上論斷，應依刑事訴訟法第二百九十九條第一項前段，刑法第二條第一項前段、第
二十八條、刑法第二百十六條、第二百十條、第三百三十九條第三項、第一項、第五
十五條後段、（修正後）第四十一條第一項前段、罰金罰鍰提高標準條例第一條前段
、第二條，判決如主文。
本案經檢察官陳慧玲到庭執行職務
中　　　華　　　民　　　國　　九十一　　年　　　六　　　月　　　六　　　日
                                  臺灣臺南地方法院刑事第四庭
                                          法　官  陳欽賢
附錄法條：
中華民國刑法第二百一十六條
行使第二百十條至第二百十五條之文書者，依偽造、變造文書或登載不實
事項或使登載不實事項之規定處斷。
中華民國刑法第二百一十條
偽造、變造私文書，足以生損害於公眾或他人者，處五年以下有期徒刑。
右正本證明與原本無異。
如不服本判決，應於判決送達後十日內，向本院提出上訴狀。
                                          書記官
中　　華　　民　　國　　　八十　　　　年　　　　　　　月　　　　　　　日
